【裁判字號】    97,交聲,492
【裁判日期】    970424
【裁判案由】    交管條例聲異
【裁判全文】
臺灣板橋地方法院交通事件裁定         97年度交聲字第492號
原處分機關  交通部公路總局臺北區監理所蘆洲監理站
異  議  人
即受處分人  甲○○○
上列受處分人因違反道路交通管理處罰條例案件，對於交通部公
路總局臺北區監理所蘆洲監理站中華民國九十七年一月十八日所
為之處分（原處分案號：北監蘆字裁四六—AEW335344 號）聲明
異議，本院裁定如下：
    主    文
原處分撤銷。
甲○○○不罰。
    理    由
一、按法院受理交通事件，準用刑事訴訟法之規定，道路交通管
    理處罰條例第89條前段定有明文；又認定犯罪事實所憑之證
    據，雖不以直接證據為限，間接證據亦包括在內，然而無論
    直接證據或間接證據，其為訴訟上之證明，須於通常一般之
    人均不致有所懷疑，而得確信其為真實之程度者，始得據為
    有罪之認定，倘其證明尚未達到此一程度，而有合理之懷疑
    存在，無從使事實審法院得有罪之確信時，即應由法院諭知
    被告無罪之判決。最高法院復著有76年台上字第4986號判例
    可資參照。從而，法院於審理行為人違反道路交通管理處罰
    條例案件，當踐行完畢調查證據之程序後，為事實之認定時
    ，如就原處分機關所認定之行為人違規之事實仍有合理之訴
    訟上懷疑，而無法確信行為人確有該當於道路交通管理處罰
    條例各該處罰條文之構成要件事實時，本對事實真偽有懷疑
    時，應將利益歸於被告之法則，即應作對受處分人有利之認
    定，合先敘明。
二、原處分意旨略以：異議人即受處分人甲○○○於民國96年9
    月25日20時23分許，騎乘車號9HG-785 號重機車，行經臺北
    市○○○街路口，因有「逆向行駛」之違規行為，經臺北市
    政府警察局中正第一分局仁愛路派出所員警劉福成當場攔停
    受檢，並以受處分人違反道路交通管理處罰條例第45條第1
    款之規定，掣發北市警交字第AEW335344號通知單舉發。嗣
    受處分人於97年1 月28日向原處分機關提出申訴，經原處分
    機關函請舉發單位調查結果，仍認受處分人有前開違規行為
    ，舉發並無違誤，原處分機關乃爰依上揭條例第45條第1 款
    及違反道路交通管理事件統一裁罰基準表規定，於97年1 月
    18日裁處受處分人罰鍰1,800元，並記違規點數1點，此有交
    通部公路總局臺北區監理所蘆洲監理站 (下稱蘆洲監理站)
    北監蘆字裁46—AEW335344 號違反道路交通管理事件裁決書
    、臺北市政府警察局中正第一分局97年2 月26日北市警中正
    一分交字第09730188400 號函各1 件在卷足憑，此情已足認
    定。
三、訊據異議人對於上揭事實堅詞否認，辯稱：伊駕照早於96年
    3 月15日凌晨遭竊，上揭違規行為非伊本人所為，上揭通知
    單上所載違規車號非伊本人或伊親友所有，簽名筆跡亦非其
    本人簽立等語。經查證人即當時製單舉發之執勤員警劉福成
    到庭結證稱當時違規攔停時，違規人雖有出示駕照，但因時
    間久遠，所以其對違規人是否為異議人本人，並無印象等語
    （見本院97年4 月23日訊問筆錄第3 頁）。是連當時唯一目
    擊違規人是否為異議人本人之員警，均無法確認是否違規之
    人係異議人，故當時騎乘車號9HG-785 號重機車違規之人，
    是否確係異議人本人，已屬有疑。另參以本件舉發通知單上
    收受通知聯者簽章欄之「甲○○○」簽名，與異議人迭在交
    通違規陳述單、聲明異議狀、訊問筆錄、及本院當庭諭異議
    人書寫姓名10次等文件上之親簽字跡，依目視判斷，二者顯
    有不同，有各該文件各一份在卷可稽，復難認係出於同一人
    之手，益徵異議人上揭辯詞，應非子虛。
五、綜上所述，依卷內資料及調查結果，不能證明當時違規之駕
    駛人係異議人本人無訛，自無依道路交通管理處罰條例第45
    條第1 款之規定受罰之餘地。從而，原處分機關未予詳查，
    遽認異議人有「逆向行使」之違規行為，對異議人分別裁處
    罰鍰及記違規點數，均屬無據。異議人對之聲明異議，經核
    均有理由，爰均將原處分撤銷，另為異議人均不罰之諭知。
六、依道路交通管理處罰條例第87條第2項、道路交通案件處理
    辦法第20條，裁定如主文。
中    華    民    國    97    年    4    月     24    日
                  交通法庭法  官  吳冠霆
上列正本證明與原本無異。
如不服本裁定，應於裁定送達後五日內敘明抗告理由，向本院提
出抗告狀。
                          書記官  黃炎煌
中    華    民    國    97    年    4    月    24     日


司法院資訊處製作；財團法人民間司法改革基金會備份。
